【裁判字號】    87,上更(一),115
【裁判日期】    891031
【裁判案由】    分割共有物
【裁判全文】
臺灣高等法院臺南分院民事判決  八十七年度上更(一)字第一一五號  ｅ
      上  訴  人  己  ○  ○
      訴訟代理人  壬  ○  ○
      上  訴  人  丑  ○  ○
      訴訟代理人  子  ○  ○
      上  訴  人  戊  ○  ○
      訴訟代理人  乙  ○  ○
      上  訴  人  丙  ○  ○
                  寅  ○  ○
                  庚  ○○○
      右  一  人
      訴訟代理人  甲  ○  ○  住台北縣三重市○○街二一○巷十九號
      上  訴  人  丁  ○  ○  .
      訴訟代理人  辛  ○  ○  .
      上  訴  人  辰  ○  ○  .
      訴訟代理人  癸  ○  ○  .
      上  訴  人  卯  ○  ○  .
右當事人間請求分割共有物事件，兩造對於臺灣雲林地方法院中華民國八十四年十一
月十四日第一審判決（八十四年度訴字第四四號），分別提起上訴，判決後經最高法
院第一次發回更審，本院判決如左：
      主      文
原判決廢棄。
兩造共有之坐落於雲林縣元長鄉○○段地號第一０三二號，地目建，面積０‧三七四
四公頃之土地，其分割方法如附圖巳之一案所示，即：編號Ａ部分，面積０．０三四
七公頃之土地，分歸上訴人己○○取得；編號Ｂ部分，面積０．０一六二公頃之土地
，分歸上訴人丙○○取得；編號B1部分，面積０．０一三八公頃之土地，分歸上訴人
戊○○取得；編號Ｃ部分，面積０．０五二０公頃之土地，分歸上訴人丁○○取得；
編號Ｄ部分，面積０．０七八六公頃之土地，分歸上訴人丑○○、寅○○、庚○○○
共同取得，並按上訴人丑○○應有部分三十四分之十七、上訴人寅○○應有部分三十
四分之二、上訴人庚○○○應有部分三十四分之十五之比例保持共有；編號Ｅ部分，
面積０．一二四八公頃之土地，分歸上訴人卯○○取得；編號Ｆ部分，面積０．０五
四三公頃之土地，分歸上訴人辰○○取得。
第一、二審及發回前第三審訴訟費用由兩造依附表所示應有部分比例負擔。
      事      實
甲、上訴人丙○○、戊○○方面：
  一、聲明：求為判決：（一）、原判決廢棄。（二）、兩造共有之坐落於雲林縣元
      長鄉○○段地號第一０三二號，地目建，面積０‧三七四四公頃之土地，其分
      割方法如附圖未案所示，即：編號Ａ部分，面積０．０三一六公頃之土地，分
      歸上訴人己○○取得；編號Ｂ部分，面積０．０七一六公頃之土地，分歸上訴
      人丑○○、寅○○、庚○○○共同取得，並按原應有部分比例保持共有；編號
      Ｃ部分，面積０．一一三六公頃之土地，分歸上訴人卯○○取得；編號Ｄ部分
      ，面積０．０三三六公頃之土地，留為道路用地，由兩造共同取得，並按原應
      有部分比例保持共有；編號Ｅ部分，面積０．０二七三公頃之土地，分歸上訴
      人丙○○、戊○○共同取得，並按原應有部分比例保持共有；編號Ｆ部分，面
      積０．０四七三公頃之土地，分歸上訴人丁○○取得；編號Ｇ部分，面積０．
      ０四九四公頃之土地，分歸上訴人辰○○取得。
  二、陳述：除與原審判決記載相同者，予以引用外，另補稱：
    １、本件系爭土地如採附圖所示辰案分割，則因迴車道所留面積過大，影響共有
        人分得之土地面積，且上訴人戊○○分得之Ｇ地與上訴人丙○○分得之Ｆ地
        ，面積均過於狹長，因而經濟價值低落，另亦將使得上訴人丙○○、戊○○
        之舊有建物遭受拆除，而有違經濟之原則；另編號Ｅ部分之土地因深度僅十
        二米，亦將成為畸零地，而難以使用；至Ｄ地則因迴車道之關係而影響其完
        整性。
    ２、附圖所示巳之一案，其缺點為其中Ｃ、Ｆ等土地形狀過於狹長，經濟效益較
        低，另上訴人丙○○、戊○○所分得之Ｂ、B1地未臨北面道路，僻處一隅，
        價值顯不相當，且原舊有建物均將拆除，實有違經濟原則。至附圖所示午之
        一案，其缺點為其中Ａ、Ｅ二地因臨路深度僅十二米，已成為畸零地，恐難
        建屋，另Ｂ地則過於狹長，經濟價值不高，Ｄ地則未有聯外道路，且將拆除
        到上訴人丙○○、戊○○之舊有建物，而有違經濟原則。
    ３、上訴人丙○○、戊○○二人所採之如附圖所示未案之分割方案有下列優點，
        即：己○○所分得之Ａ地，面積方正，極易利用，可依己○○實際建物使用
        狀況使用；另辰○○分得之Ｇ地，亦面積方正，且臨道路而利於使用；另丑
        ○○、寅○○、庚○○○分得之Ｂ地係一長方形形狀土地，兩面臨路，經濟
        價值高，且方便規劃利用或建築；另卯○○分得之Ｃ地，因面積大又兩面臨
        路，故可多元利用，並兼顧使用與經濟價值，應不致對卯○○形成不利；另
        上訴人丙○○、戊○○分得之Ｅ地，雖犧牲戊○○之原有建物，但可使其他
        共有人分得完整之土地，並保存丙○○以新台幣二百萬元斥資興建之建物，
        因而得維持社會經濟，並兼顧實際使用現況，另上訴人丙○○所有之上開建
        物，亦非實質違章建築，而係一可補辦建築執照、使用執照之形式違章，其
        安全性無虞，此有雲林縣政府函一紙可稽，是苟非將Ｅ地分配予上訴人丙○
        ○、戊○○，則上訴人丙○○所有之上開建物即有遭拆除之虞，經濟上損失
        甚巨，而於各共有人亦無大實益；另丁○○分得之Ｆ地，其優點為兩面臨路
        ，可多元利用，即其訴訟代理人於審理時亦陳稱「他們六人如何分割土地，
        他們自己去協調，我分割哪裡是否共有都沒有意見」等語，足見該方案對丁
        ○○而言，亦不致有不利益，且日後戊○○等六人取得該土地所有權，亦較
        容易分割使用。
    ４、本件系爭土地不論採何方案，均無庸互為補償，另本件除採附圖所示未案分
        割系爭土地，伊二人願意繼續保持共有外，其餘方案伊二人均不願繼續保持
        共有。
    三、證據：除援用於第一審及本院前審所提之證據外，另補提戶籍謄本影本一紙
        、相片影本一紙、收據影本二紙、判決確定証明書影本一紙、提存書影本一
        紙、國庫繳款書影本一紙、判決書影本一份及相片四張等為証。
乙、上訴人丑○○、寅○○、庚○○○方面：
  一、聲明：求為判決如主文所示。
  二、陳述：除與原審判決記載相同者，予以引用外，另補稱：
    １、系爭土地如採附圖所示巳之一方案分割，則全體共有人均不必分擔道路面積
        ，且可免除日後不必要之困擾；另己○○分得之Ａ部分土地，形狀方正，不
        因負擔巷道面積以致多拆除合法房屋；另丙○○、戊○○分得之Ｂ、B1部分
        土地，地形方正，且面臨道路，既便於利用，又極具經濟價值；另丁○○分
        得之Ｃ部分土地，亦面臨道路，且與其農地相連，不論其是否願與己○○、
        丑○○、寅○○、戊○○、丙○○、庚○○○等六人互換土地，或留著自用
        ，都不會造成不必要的困擾；另卯○○分得之Ｅ部分土地亦面臨道路，且使
        用方便，實無庸留設巷道以致犧牲多數人之土地而換取少數人之利益之必要
        ；另辰○○分得之Ｆ部分土地亦面臨道路，且與其農地相連，不論是供作農
        地使用或建築使用均極為方便，足見本方案能兼顧各共有人之利益，應為妥
        適之方案。
    ２、附圖所示辰案，其缺點為迴車道面積過大，以致影響共有人分得之土地面積
        ；另午之一案則其中編號Ｄ部分土地並無道路可通行；至丙○○、戊○○所
        提之未案則因將丁○○分得之土地（即Ｆ部分）圍繞在其等分得土地之四周
        ，且中間又有道路（即Ｄ部分）分隔，不管丁○○日後是否願與己○○、丑
        ○○、寅○○、戊○○、丙○○、庚○○○等六人互換土地，或留著自用，
        都會造成不必要且嚴重之困擾，足見上開方案均非妥適。
    ３、上訴人丑○○、寅○○、庚○○○三人願將分得之土地繼續保持共有，且不
        論採何方案，均無庸互為補償；另如認附圖所示巳之一案為不可採，上訴人
        丑○○、寅○○、庚○○○三人則願意採附圖所示辰案。
  三、證據：除援用於第一審及本院前審所提證據外，另補提換地合約書影本一紙、
      民事起訴狀影本一份等為証。
丙、上訴人己○○方面：
  一、聲明：求為判決如主文所示。
  二、陳述：除與原審判決記載相同者，予以引用外，另補稱：伊不同意採如附圖所
      示未案分割系爭土地，伊同意採如附圖所示巳之一案分割系爭土地，其次則採
      附圖所示午案，但午案中Ｄ部分土地並無通路。又無論採何方案，均無庸互為
      補償。
  三、證據：除援用於第一審及本院前審所提證據外，另補提戶口名簿影本一紙、相
      片影本一紙及交換土地合約書影本一紙等為証
丁、上訴人辰○○方面：
  一、聲明：求為判決如主文所示或採如附圖所示辰方案分割系爭土地。
  二、陳述：除與原審判決記載相同者，予以引用外，另補稱：伊同意採如附圖所示
      之辰案或巳之一案分割系爭土地，且無論採何方案，均無庸互為補償。
  三、證據：援用於第一審及本院前審所提之證據。
戊、上訴人丁○○方面：
    上訴人丁○○未於言詞辯論期日到場，惟據其於準備程序期日陳稱：伊分配何位
    置，伊並無意見。
  三、證據：援用於第一審及本院前審所提之證據。
己、上訴人卯○○方面：
  一、聲明：求為判決：（一）、兩造共有之坐落於雲林縣元長鄉○○段地號第一０
      三二號，地目建，面積０‧三七四四公頃之土地，其分割方法如附圖辰案所示
      ，即：編號Ａ部分，面積０．０一一三六公頃之土地，分歸上訴人卯○○取得
      ；編號Ｂ部分，面積０．０三三六公頃之土地，留為道路用地，由兩造共同取
      得，並按原應有部分比例保持共有；編號Ｃ部分，面積０．０七一六公頃之土
      地，分歸上訴人丑○○、寅○○、庚○○○共同取得，並按原應有部分比例保
      持共有；編號Ｄ部分，面積０．０四七三公頃之土地，分歸上訴人丁○○取得
      ；編號Ｅ部分，面積０．０三一六公頃之土地，分歸上訴人己○○取得；編號
      Ｆ部分，面積０．０一四七公頃之土地，分歸上訴人丙○○取得；編號Ｇ部分
      ，面積０．０一二六公頃之土地，分歸上訴人戊○○取得；編號Ｈ部分，面積
      ０．０四九四公頃之土地，分歸上訴人辰○○取得。（二）、第一、二審及發
      回前第三審訴訟費用由對造負擔。
  二、陳述：除與原審判決記載相同者，予以引用外，另補稱：
    １、本件如採附圖辰案所示之分割方案分割系爭土地，則兩造所分得之土地整齊
        ，且規劃完整，各共有人均按應有部分比例分得土地而不發生增減問題；又
        系爭土地上房屋均屬平房舊房或違建鐵皮屋，雖予以拆除，但所受損害微少
        ，且日後改建時整齊美觀，更可提高土地利用價值；另本方案其中所留道路
        ，亦符合現代建築之深度及寬度。本件共有人丙○○未經共有人同意擅自在
        系爭土地上蓋鐵皮屋，該違章之建物自無庸予以考慮，否則不啻鼓勵違法，
        另系爭鐵皮屋價值亦不多，於分割土地時自無須考慮；又如採本方案亦不影
        響己○○等六人與丁○○間原先土地交換之使用，足見本方案應最為妥適。
    ２、附圖所示巳之一方案雖可讓己○○等六人都可使用丁○○所分得之土地，但
        該方案並無私設道路，較無法充分利用土地，足見該方案並非妥洽之分割方
        案；又附圖所示午之一案，根本勿庸予以考慮，因依該分割方案分割系爭土
        地後，非但將產生畸零地，且分得編號Ｄ部分土地之人無通行道路出入，故
        顯非合理之分割方法。另附圖所示未案，亦勿庸加以考慮，因丁○○分配之
        位置僅丙○○、戊○○二人可使用，此違反他們交換土地使用之原則。
    ３、綜上所述，本件系爭土地之分割方法，被上訴人認應採如附圖所示之辰案為
        最適合，如未能採取辰案，亦應採巳之一方案較為合理；另不論採何方案，
        均無庸互為補償。
  三、證據：除援用於第一審及本院前審所提證據外，另補提台灣省雲林縣政府中華
      民國八十六年三月十三日八五府建隊字第一六三二七六號函影本一紙及雲林縣
      政府建設局新違章建築勒令停工通知單影本一紙等為証。
庚、本院依聲請勘驗現場，並會同雲林縣北港地政事務所人員測量。
      理      由
一、按分割共有物事件，係屬必要共同訴訟，是本件原審被告雖僅由上訴人己○○、
    丑○○、寅○○、庚○○○、戊○○及丙○○等人提起上訴，惟依民事訴訟法第
    五十六條第一項第一款之規定，其效力仍及於同造而未提起上訴之丁○○、辰○
    ○二人，爰將之列為上訴人；又上訴人丁○○經合法通知，未於言詞辯論期日到
    場，核無民事訴訟法第三百八十六條所列各款情形，爰依上訴人卯○○之聲請，
    由其一造辯論而為判決。
二、本件上訴人卯○○起訴主張：坐落於雲林縣元長鄉○○段地號第一０三二號，地
    目建，面積０．三七四四公頃之土地，乃兩造所共有，其應有部分如附表所示，
    茲上開土地既無因使用目的而不能分割之情形，且兩造間復無不分割之協議，乃
    兩造間竟無法協議分割，爰依民法第八百二十四條第二項之規定訴請分割等情，
    業據上訴人卯○○提出土地登記簿謄本一紙為證（附於原審卷第一百八十三頁至
    第一百九十三頁），並為其他上訴人所不爭執，足証上訴人卯○○此部分之主張
    ，自堪信為真實，從而上訴人卯○○訴請裁判分割，自屬正當，應予准許；惟上
    訴人卯○○主張應以本判決附圖所示之辰方案分割系爭土地乙節，則為上訴人丙
    ○○、戊○○、己○○等人所否認，其中上訴人丙○○、戊○○並以本件系爭土
    地之分割方法應採如本判決附圖所示之未方案分割較為公平等語，另上訴人己○
    ○則以本件系爭土地之分割方法應採如本判決附圖所示之巳之一方案分割較為公
    平等語抗辯；至上訴人丑○○、寅○○、庚○○○則陳稱本件系爭土地之分割方
    法應採如本判決附圖所示之巳之一方案分割較為公平等語，另上訴人辰○○則陳
    稱本件系爭土地之分割方法無論採辰案或巳之一案均可等語，另上訴人丁○○則
    陳稱伊對本件系爭土地之分割方案並無意見等語。是本件所應審究者乃系爭土地
    究應採何種分割方案分割較為妥適？
三、經查：本件系爭土地位於雲林縣元長鄉郊區，依土地登記簿「編定使用種類」欄
    所載，屬特定農業區甲種建築用地，其地形呈長方形，北面及東面均面臨寬約六
    米之道路可供對外聯絡，系爭土地上如附圖未案所示，其中編號Ａ部分土地，其
    上有己○○所有之平房，編號Ｃ、Ｄ部分土地，其上有戊○○所有之磚牆、水泥
    牆瓦頂平房，另編號Ｅ部分土地，其上則有丙○○所有之鐵皮屋及其餘土地均為
    空地等情，業經本院及原審會同雲林縣北港地政事務所人員前往現場勘驗屬實，
    並有勘驗筆錄、現場圖、相片、土地複丈成果圖及土地登記簿謄本等在卷可稽，
    且為兩造所不爭執，另上訴人丑○○、寅○○、庚○○○三人於本院審理期間亦
    已表明其三人願意將所分得之土地繼續保持共有，至於上訴人丙○○、戊○○二
    人則表明除採附圖所示未案分割系爭土地，伊二人願意繼續保持共有外，其餘方
    案伊二人均不願保持共有等語，爰就兩造主張之如附圖辰案、巳之一案、午之一
    案及未案所示之分割方案，分述其優劣如後：
  １、附圖辰案所示之分割方案：此方案為上訴人卯○○於本院審理時所提之方案，
      並為上訴人丑○○、寅○○、庚○○○、辰○○等人所同意。按此方案之優點
      為上訴人丑○○、寅○○、庚○○○、辰○○等人所分得之Ｃ、Ｈ地，地形極
      為方正，就土地之利用而言，易於做整體之規劃使用；另上訴人卯○○、己○
      ○所分得之Ａ、Ｅ地，則北面及東面均面臨道路，即上訴人丑○○、寅○○、
      庚○○○所分得之Ｃ地，亦北面及西面均面臨道路，因而提高該三筆土地之經
      濟效益，此外己○○所有之平房亦大部分可獲得保存。至本方案之缺點則為上
      訴人丙○○、戊○○所分得之Ｆ、Ｇ地，因地形過於狹長而不易做整體之規劃
      使用；且該方案另預留Ｂ地以供道路使用，因而影響各共有人單獨分得土地之
      面積；另該方案未將上訴人己○○、丙○○、戊○○所分得之Ｅ、Ｆ、Ｇ地緊
      鄰在上訴人丁○○所分得之Ｄ地旁，以致日後上訴人己○○、丙○○、戊○○
      等人向丁○○所分得之Ｄ地主張權利時，無法與其等分得之土地合併使用，足
      見上開方案顯難謂妥適。
  ２、附圖巳之一案所示之分割方案：此方案為上訴人丑○○、寅○○、庚○○○三
      人於本院審理時所提之方案，並為上訴人辰○○、己○○、卯○○等人所同意
      。按此方案之缺點為無法讓上訴人戊○○所有之磚牆、水泥牆瓦頂平房及上訴
      人丙○○所有之鐵皮屋獲得保存。其優點則為此方案利用系爭土地東邊及北邊
      之現有道路做為各共有人對外聯絡之道路，因而無庸於系爭土地之內另留道路
      ，以致各共有人因負擔預留之道路面積而減少各共有人單獨可分得之土地面積
      ，因此就各共有人單獨可分得之面積之多寡而言，此方案顯較辰方案及未方案
      為優；又此方案將上訴人己○○、丙○○、戊○○、丑○○、寅○○、庚○○
      ○等人所分得之Ａ、Ｂ、Ｄ等地緊鄰在上訴人丁○○所分得之Ｃ地旁，以便日
      後上訴人己○○、丙○○、戊○○、丑○○、寅○○、庚○○○等人向丁○○
      所分得之Ｃ地主張權利時，得與其等分得之土地合併使用，因此就上訴人己○
      ○、丙○○、戊○○、丑○○、寅○○、庚○○○等人日後向丁○○就其所分
      得之土地主張權利時，是否得與其等分得之土地合併使用而言，此方案亦較他
      方案為優；又此方案各共有人分得之土地地形均極為方正，且為大部分共有人
      所能接受，因此就是否符合大部分共有人之意願而言，此方案亦較其他方案為
      優。又此方案雖將拆除上訴人戊○○所有之磚牆、水泥牆瓦頂平房，惟查依卷
      附照片所示，上開房屋均屬老舊之建物，且上訴人丙○○、戊○○所主張之如
      附圖未案所示之分割方案，亦將使得上訴人戊○○所有之上開平房遭受拆除，
      足見上訴人戊○○所有之系爭建物，並非非保留不可，其等僅係藉保留系爭建
      物為由，而主張對自己有利之方案而已；又此方案雖亦將拆除上訴人丙○○所
      有之鐵皮屋，惟查系爭建物係丙○○未經共有人之同意，而擅自在系爭土地上
      所蓋之違章建物乙節，業據上訴人卯○○供述明確（見本院八十五年度上字第
      三四號卷宗第一宗第二二九頁及第二三０頁），且該建物經台灣省雲林縣政府
      建設局實地勘查結果認係違章建築房屋等情，亦有台灣省雲林縣政府中華民國
      八十六年三月十三日八五府建隊字第一六三二七六號函影本一紙在卷可稽（附
      於本院八十五年度上字第三四號卷宗第二宗第一一六頁），足見上訴人丙○○
      所有之系爭建物乃違章建物之事實，應堪認定，雖上開建物如取得土地所有權
      人土地使用同意書後可補辦建築執照，有台灣省雲林縣政府中華民國八十八年
      四月二十七日八八府建管字第八八０００二八七九五號函一紙在卷可稽，惟查
      上開建物迄未取得建築執照，且本院於民國八十九年五月十八日前往現場勘驗
      時，系爭鐵皮屋並無人居住，且亦無通路，有勘驗筆錄一紙在卷可稽，另依上
      訴人丙○○訴訟代理人所提之準備書狀所載「．．．故請將Ｄ部分分與丙○○
      以便將鐵厝抬移至Ｄ上，．．．」等語以觀（見本院八十五年度上字第三四號
      卷宗第二宗第一三七頁反面），足見上訴人丙○○所有之系爭鐵皮屋亦非不可
      抬移至本方案其所分配之土地上，是本件尚難以保留戊○○、丙○○所有之上
      開建物為由而認本方案為不足採。
  ３、附圖午之一案所示之分割方案：此方案為上訴人己○○於本院審理時所提之方
      案。按此方案之優點為上訴人己○○所有之房屋得獲保存，且此方案將系爭土
      地全部面積分配予各共有人單獨所有，因此就各共有人單獨可分得之面積之多
      寡而言，此方案顯較辰方案及未方案為優。至本方案之缺點則為上訴人卯○○
      所分得之Ｄ地，並無對外聯絡之通路，且該方案未將上訴人丙○○、戊○○所
      分得之Ｆ、F1二地緊鄰在上訴人丁○○所分得之Ｃ地旁，以致日後上訴人丙○
      ○、戊○○等人向丁○○所分得之Ｃ地主張權利時，無法與其等分得之土地合
      併使用；另本方案僅共有人己○○一人同意此方案而已，其餘共有人（除丁○
      ○無意見外）則均不同意，因此就是否符合大部分共有人之意願而言，此方案
      顯難謂優，足見上開方案亦難謂妥適。
  ４、附圖未案所示之分割方案：此方案為上訴人丙○○、戊○○二人於本院審理時
      所提之方案。按此方案之優點為上訴人丙○○所有之鐵皮屋得獲保存。其缺點
      則為此方案須預留Ｄ地以供道路使用，因而影響各共有人單獨分得土地之面積
      ；另該方案未將上訴人己○○、丑○○、寅○○、庚○○○等人所分得之Ａ、
      Ｂ等地緊鄰在上訴人丁○○所分得之Ｆ地旁，以致日後上訴人己○○、丑○○
      、寅○○、庚○○○等人向丁○○所分得之Ｆ地主張權利時，無法與其等分得
      之土地合併使用；另本方案僅共有人丙○○、戊○○二人同意此方案而已，其
      餘共有人（除丁○○無意見外）則均不同意，因此就是否符合大部分共有人之
      意願而言，此方案顯難謂優，足見上開方案顯難謂妥適。
四、是綜上所述，本院審酌系爭土地之使用現狀、整體利用之效益、各共有人之利益
    、上開四種分割方案之優劣點、共有人丁○○對本件系爭土地之分割方案並無意
    見（見本院八十八年三月二十三日準備程序筆錄）、共有人丑○○、寅○○、庚
    ○○○三人於本院審理期間業已表明其三人願意將所分得之土地繼續保持共有；
    共有人丙○○、戊○○二人則表明除採附圖所示未案分割系爭土地，伊二人願意
    繼續保持共有外，其餘方案伊二人均不願保持共有；共有人丑○○、寅○○、庚
    ○○○、辰○○、己○○、卯○○等人於本院審理時均表示同意附圖所示巳之一
    方案（見本院八十九年九月十五日準備程序期日筆錄及本院八十九年十月十七日
    言詞辯論期日筆錄）；共有人丑○○、寅○○、庚○○○、辰○○、己○○、卯
    ○○、丙○○、戊○○等人於本院審理時均表示無論採何方案均無須互為補償及
    其他一切情形，認以附圖巳之一案所示之分割方案，較為可採，原判決未詳加研
    求，且未及審酌上訴人丑○○、寅○○、庚○○○三人願意就其等分得之土地繼
    續保持共有，因而以原判決附圖丁案所示之分割方案分割系爭土地，顯難謂妥適
    ，是上訴意旨求為廢棄改判，為有理由，自應由本院將原判決予以廢棄，並改判
    如主文所示。
五、本件事証已明確，兩造其餘攻擊、防禦方法及舉証，因與本判決判斷結果，不生
    影響，爰未逐一論述；又兩造於本院審理期間雖曾先後提出多種分割方案，惟於
    本院言詞辯論終結前，已僅就附圖所示之四種分割方案予以主張，而未再採用其
    他方案，且該等方案亦無可取之處，爰未就該等方案予以論述；又上訴人丙○○
    、戊○○二人於本院八十九年九月十五日行準備程序期日及同年十月十七日行言
    詞辯論期日時業已表明伊二人所採用之分割方案即係地政機關所繪製之如附圖未
    案所示之分割方案等語明確，乃其於辯論終結後另提一分割方案，經核該方案除
    預留之道路寬度及各共有人單獨分得之土地面積與附圖所示未方案略有不同外，
    其餘各共有人之分配位置與地形均與附圖所示未方案相同，足見該方案與附圖所
    示未方案，其間並無顯著差異之處而難採為系爭土地之分割方案，爰未予以採用
    ，併此敘明。
六、據上論結，本件上訴為有理由，爰依民事訴訟法第四百五十條、第四百六十三條
    、第三百八十五條第一項前段、第八十一條、第八十五條第一項但書、第七十八
    條，判決如主文。
中      華      民      國    八十九    年      十      月    三十一    日
                                    臺灣高等法院臺南分院民事第二庭
                                        審判長法官  吳    志    誠
                                              法官  李    素    靖
                                              法官  李    文    賢
右為正本係照原本作成。
如對本判決上訴，須於判決送達後二十日內向本院提出上訴狀，未表明上訴理由者，
應於上訴後二十日內向本院提出理由書。
中      華      民      國    八十九    年      十一    月      三      日
                                        法院書記官  邱    春    榮
附表：
 ┌─┬───────┬──────────────┬───────────┐
 │編│共  有  人    │應有部分比例或              │ 備              註   │
 │號│              │訴訟費用負擔比例            │                      │
 ├─┼───────┼──────────────┼───────────┤
 │１│己  ○  ○    │一百六十二分之十五          │                      │
 ├─┼───────┼──────────────┼───────────┤
 │２│丙  ○  ○    │一百六十二分之七            │                      │
 ├─┼───────┼──────────────┼───────────┤
 │３│戊  ○  ○    │一百六十二分之六            │                      │
 ├─┼───────┼──────────────┼───────────┤
 │４│丁  ○  ○    │三千六百分之五百            │                      │
 ├─┼───────┼──────────────┼───────────┤
 │５│丑  ○  ○    │一百六十二分之十七          │                      │
 ├─┼───────┼──────────────┼───────────┤
 │６│寅  ○  ○    │一百六十二分之二            │                      │
 ├─┼───────┼──────────────┼───────────┤
 │７│庚 ○ ○ ○   │一百六十二分之十五          │                      │
 ├─┼───────┼──────────────┼───────────┤
 │８│卯  ○  ○    │三分之一                    │                      │
 ├─┼───────┼──────────────┼───────────┤
 │９│辰  ○  ○    │三百二十四分之四十七        │                      │
 └─┴───────┴──────────────┴───────────┘


司法院資訊處製作；財團法人民間司法改革基金會備份。
